【裁判字號】    95,訴,1609
【裁判日期】    951208
【裁判案由】    違反毒品危害防制條例
【裁判全文】
臺灣臺南地方法院刑事判決              95年度訴字第1609號
公  訴  人  臺灣臺南地方法院檢察署檢察官
被      告  甲○○
上列被告因違反毒品危害防制條例案件，經檢察官提起公訴（95
年度營毒偵字第330、334號），被告就犯罪事實為有罪之陳述，
本院裁定進行簡式審判程序，判決如下：
    主  文
甲○○施用第一級毒品，累犯，處有期徒刑柒月；又施用第一級
毒品，累犯，處有期徒刑伍月。應執行有期徒刑拾月。
    事  實
一、甲○○曾因違反毒品危害防制條例施用毒品案件，經本院以
    九十二年度訴字第一三○五號判決判處有期徒刑九月，於民
    國九十三年一月二十九日確定，入監執行經縮短刑期後於九
    十三年十二月三十一日執行完畢；詎甲○○仍未戒除毒癮，
    竟基於施用第一級毒品海洛因（以下簡稱海洛因）之犯意，
    於上開施用毒品案件追訴處罰執行完畢後五年內之九十五年
    八月十日，在其位於臺南縣將軍鄉平沙村平沙八十七之十九
    號住處，以將海洛因摻入礦泉水再予靜脈注射之方式，施用
    海洛因一次，嗣於九十五年八月十三日十四時二十分許為警
    察查獲，經其同意採尿送驗後，結果呈嗎啡及可待因陽性反
    應。惟甲○○其後於警員處得知臺灣臺南地方法院檢察署實
    施毒品減害替代療法計畫，甲○○當時並未施用海洛因，為
    能參加前開計畫，乃另行起意，基於施用海洛因之犯意，又
    於九十五年九月十八日十時許，在其住處以前開方式施用海
    洛因一次後，旋於當日十二時三十分許，自行前往臺南縣警
    察局學甲分局，於偵查犯罪機關知悉前，即當場向警方自首
    ，經其同意採尿送驗後，結果仍呈嗎啡及可待因陽性反應，
    始悉上情。
二、案經臺南縣警察局學甲分局報告臺灣臺南地方法院檢察署檢
    察官偵查後提起公訴。
    理  由
一、本件被告所犯為死刑、無期徒刑、最輕本刑為三年以上有期
    徒刑以外之罪，亦非屬高等法院管轄之第一審案件，其於準
    備程序進行中，先就被訴事實為有罪之陳述，經法官告知簡
    式審判程序之旨，並聽取公訴檢察官之意見後，依刑事訴訟
    法第二百七十三條之一第一項、第二百七十三條之二等規定
    ，裁定由受命法官獨任進行簡式審判程序，且不受同法第一
    百五十九條第一項、第一百六十一條之二、第一百六十一條
    之三、第一百六十三條之一及第一百六十四條至第一百七十
    條所規定證據能力認定及調查方式之限制，合先敘明。
二、上揭犯罪事實，業據被告甲○○於本院審理時自白承認（見
    本院卷第十九頁），而臺南縣警察局學甲分局警員及臺灣臺
    南地方法院檢察署觀護人對被告實施三次採尿，送長榮大學
    及臺灣檢驗科技股份有限公司，依據酵素免疫分析法ＥＩＡ
    初步檢驗，以氣相層析質譜儀ＧＣ＼ＭＳ確認檢驗結果，確
    實呈嗎啡及可待因陽性反應，有該確認報告、送驗尿液及年
    籍對照表各三份附卷可憑（見警卷一第五至六頁，三三○號
    偵查卷第二一至二二、二五至二六頁），足認被告自白與事
    實相符，應可採信。綜上，本案事證明確，被告犯行足堪認
    定，應依法論科。
三、論罪科刑：
  (一)按觀察、勒戒或強制戒治執行完畢後，五年內再犯毒品危害
    防制條例第十條之罪者，檢察官固應依法追訴，同條例第二
    十三條第二項定有明文。然而被告經觀察、勒戒或強制戒治
    程序後，五年內已再犯施用毒品罪，經依法追訴處罰，縱其
    第三次（或第三次以上）再度施用毒品之時間，在初犯經觀
    察、勒戒或強制戒治執行完畢釋放五年以後，已不合於「五
    年後再犯」之規定，且因已於「五年內再犯」，顯見其再犯
    率甚高，原實施觀察、勒戒或強制戒治，已無法收其實效，
    即應依該條例第十條處罰（最高法院九十五年度第七次刑事
    庭會議紀錄決定參照）。亦即，只要本次施用毒品者回溯五
    年內，如有施用毒品前科，並經依法追訴處罰，依據最高法
    院前開決定，即應逕予追訴處罰。查被告前因施用毒品案件
    ，經依法追訴處罰，於九十三年十二月三十一日執行完畢，
    有臺灣高等法院被告前案紀錄表一份在卷可憑（見本院卷第
    六頁），此次於五年內之九十五年八月十日、九月十八日二
    次再犯施用毒品罪，即應依刑事訴訟程序依法追訴、審理。
  (二)罪數判斷：
    1.犯罪行為人所為究竟應成立一罪或數罪，決定之依據，在
      於罪數論所描述之一行為，是指「人的一個意思決定所啟
      動的一個複合的因果流程，一個複合的因果流程是由數個
      彼此相互連結而具有方法目的、原因結果或持續複製關係
      的因果事實所構成」，該一行為是社會經驗認知上的一行
      為，是構成一罪的行為，不管實現一個或數個構成要件，
      都只被評價為一罪。又牽連犯廢除後，對於目前實務上以
      牽連犯予以處理之案例，在適用上，則得視具體情形，分
      別論以想像競合犯或數罪併罰；連續犯規定廢除後，對於
      部分習慣犯，例如竊盜、吸毒等犯罪，可發展接續犯之觀
      念，對於合乎「接續犯」或「包括的一罪」之情形，認為
      構成單一的犯罪（刑法第五十五條、五十六條部分立法理
      由參照）。法官於審判時，應依據每個具體案情不同，判
      斷個別案件是否應評價為罪數上之「一行為」或「數行為
      」。至於各該犯罪類型應賦予何種「工作概念」名稱，則
      應委由大量實務判決累積後，形成判決先例或共識。法官
      不賦予該犯罪類型特定「工作概念」名稱，尚不影響罪數
      上行為之判斷，亦不會導致有過度評價或評價不足問題。
    2.施用毒品犯行在罪數之評價判斷上，不必然均是一行為。
      查被告雖於警詢、偵查中陳稱，其已染上毒癮，每天要施
      用一次云云（見警卷一第三頁，三三○號偵查卷第九頁，
      於警卷二甚至表示一天施用二次）；然而被告於本院審理
      時自白，查獲第二次是為參加緩起訴計畫，乃當天施用毒
      品後，旋即自首等語（見本院卷第二十頁）。佐以被告查
      獲第二次時立即採尿，嗎啡檢出濃度高達４６１１０ｎｇ
      ＼ｍｌ（見三三○號偵查卷第二五頁），三小時後在檢察
      署再次驗尿時，嗎啡檢出濃度雖已遞減，仍高達１０３６
      ０ｎｇ＼ｍｌ（見三三○號偵查卷第二二頁）。因此，果
      如被告所言每天要施用一至二次海洛因，則查獲第一次採
      尿之嗎啡檢出濃度，亦應介於或略低於上開數值之間，不
      可能低至僅有１４２８ｎｇ＼ｍｌ（見警卷一第六頁）。
      依據上開證據資料，顯示被告並無所謂每日施用一至二次
      海洛因之慣習，其第二次施用海洛因犯行，明顯是為獲致
      緩起訴所為，依據一般社會通念，被告二次施用海洛因行
      為，應評價為罪數上之數行為，論以數罪，合先敘明。
  (三)海洛因係毒品危害防制條例第二條第二項第一款所明定之第
    一級毒品。核被告所為，係違反同條例第十條第一項之施用
    第一級毒品罪。被告持有海洛因後進而施用，持有之低度行
    為，為施用之高度行為所吸收，不另論罪。被告二次施用海
    洛因犯行，犯意各別，已如前述，應予分論併罰。而被告有
    如犯罪事實所載前科，有臺灣高等法院被告前案紀錄表一份
    可憑（見本院卷第六頁），其受有期徒刑之執行完畢，五年
    以內再犯本件有期徒刑以上之罪，為累犯，依刑法第四十七
    條第一項之規定，就二次施用海洛因部分，分別加重其刑。
    又被告第二次施用海洛因犯行，合於刑法第六十二條前段自
    首之規定，應減輕其刑，並先加後減之。爰審酌被告曾有竊
    盜、違反麻醉藥品管理條例及毒品危害防制條例等前科（見
    本院卷第三至八頁之臺灣高等法院被告前案紀錄表），素行
    不佳，受施用毒品案件矯正及判刑後後，不知端正行為避免
    犯罪，仍一再施用，足見被告戒毒意志薄弱，自制力不佳，
    惟被告於本院審理時能坦承犯行，態度尚稱良好等一切情狀
    ，分別量處如主文所示之刑，並定其應執行刑，以資懲儆。
據上論斷，應依刑事訴訟法第二百九十九條第一項前段、第二百
七十三條之一第一項，毒品危害防制條例第十條第一項，刑法第
十一條前段、第四十七條第一項、第六十二條前段、第五十一條
第五款，判決如主文。
本案經檢察官乙○○到庭執行職務。
中    華    民    國    95    年    12    月     8    日
                  刑事第八庭    法  官  李東柏
以上正本證明與原本無異。
如不服本判決，應於判決送達後十日內，向本院提出上訴狀。
                                書記官  簡湘雲
中    華    民    國    95    年    12    月     8    日
附錄本案論罪科刑法條全文：
毒品危害防制條例第十條第一項
施用第一級毒品者，處六月以上五年以下有期徒刑。


司法院資訊處製作；財團法人民間司法改革基金會備份。
